【裁判字號】    98,上易,388
【裁判日期】    980428
【裁判案由】    傷害
【裁判全文】
臺灣高等法院刑事判決                 98年度上易字第388號
上  訴  人  臺灣臺北地方法院檢察署檢察官
上  訴  人
即  被  告  乙○○
                      號
輔  佐  人  甲○○○
上列上訴人因傷害案件，不服臺灣台北地方法院97年度易字第
2376號，中華民國98年1月13日第一審判決（起訴案號：臺灣臺
北地方法院檢察署97年度偵字第14826號），提起上訴，本院判
決如下：
    主  文
原判決撤銷。
乙○○傷害人之身體，處有期徒刑肆月，如易科罰金，以新臺幣
壹仟元折算壹日。
    事  實
一、乙○○於民國97年6月9日晚間11時許，在臺北市中山區○○
    ○路306號臺北京宴大樓1樓大廳，飲酒後（尚未達於心神喪
    失或精神耗弱之程度）因細故與大樓保全人員丙○○發生爭
    執，竟基於傷害之犯意，徒手毆打丙○○，因而致受有左耳
    膜破裂、左臉挫傷之傷害。
二、案經丙○○訴由臺北市政府警察局中山分局報請臺灣臺北地
    方法院檢察署檢察官偵查起訴。
    理  由
一、按被告以外之人於審判外之言詞或書面陳述，除法律有規定
    者外，不得作為證據。又被告以外之人於審判外之陳述，雖
    不符前4 條之規定，而經當事人於審判程序同意作為證據，
    法院審酌該言詞陳述或書面陳述作成時之情況，認為適當者
    ，亦得為證據，當事人、代理人或辯護人於法院調查證據時
    ，知有第159條第1項不得為證據之情形，而未於言詞辯論終
    結前聲明異議者，視為有前項之同意，刑事訴訟法第159 條
    第1 項、第159條之5分別定有明文。是以，本件證人即告訴
    人丙○○於警詢及偵查中之證述，暨卷附診斷證明書，固均
    為被告以外之人於審判外之陳述，屬傳聞證據，惟公訴人、
    被告乙○○就前開審判外之陳述於本院審理時並未爭執其證
    據能力（僅爭執證明力），迄言詞辯論終結前，亦未表示異
    議，而本院審酌上開陳述作成時之情況，核均無違法取證及
    證明力明顯過低之瑕疵，亦認為以之作為證據為適當，揆諸
    上開規定，本院認為上開審判外陳述皆有證據能力。
二、上訴人即被告乙○○經合法傳喚未到庭，惟其原審矢口否認
    有何傷害告訴人丙○○之犯行，辯稱：伊當時因酒醉搭載電
    梯到1樓大廳要找伊母，伊僅記得伊有拉扯告訴人丙○○之
    衣服，但伊沒有出手毆打告訴人丙○○，告訴人丙○○也沒
    有受傷云云。經查：
  (一)上揭犯罪事實，業據告訴人丙○○於警詢、偵查證稱：被告
    於當日晚間11時許回到臺北京宴大樓要上電梯時，見被告一
    直踹電梯門，便上前制止，詢問是否忘記帶磁卡，被告就上
    樓，被告返家後就一直咆哮及搥打牆壁，隔壁鄰居向其反應
    ，所以就報警，之後被告又下樓詢問伊母親在哪裡，伊表示
    不清楚，被告就徒手毆打伊左頭部，並扯壞工作服上衣等語
    ；於原審復證稱：「‧‧被告從外面進來以後我們有2部電
    梯，因為被告沒有磁卡，電梯無法啟動，然後我跑去用磁卡
    幫被告開啟電梯，被告就罵我，當時被告滿嘴都是酒氣，被
    告把我襯衫整排扣子都拉掉，我當時看到被告喝醉了，不想
    理他，‧‧所以我就退出電梯，‧‧被告從後面打我，當時
    我人已走出電梯，因為我要回到位置上，‧‧」等語（見原
    審卷第126頁反面、127頁）；並有馬偕紀念醫院（臺北院區
    ）驗傷診斷證明書及國防醫學院三軍總醫院附設民眾診療服
    務處診斷證明書（見偵卷第10頁、第32頁）附卷可稽，參以
    ，證人吳得祿、吳彬林即當日到場之員警於原審亦證稱：我
    們到達現場時，看到被告有喝酒，並對告訴人丙○○叫囂，
    而且被告還哭著要找媽媽，當時告訴人丙○○摀住耳朵，向
    我們表示他衣服有被扯破，耳朵被打傷，但是不記得是被打
    傷哪隻耳朵等語（見原審卷第128至128頁反面），及電梯內
    監視器拍攝到於案發當時錄得被告於電梯口召來告訴人，以
    暴力欲強行拉扯告訴人進電梯，導致告訴人衣著凌亂不堪，
    因告訴人不從退出電梯，復追逐出電梯外與告訴人理論等影
    像各情（見外放監視錄影翻拍相片），堪認告訴人丙○○上
    開指訴非虛。
  (二)至告訴人丙○○於原審理中雖一度證稱：警員走了之後，始
    遭被告毆打等語（見原審卷第126頁反面），然其後即改證
    稱：「警察來的時候，被告已經打完我的耳朵，我有跟警察
    講，被告打我耳朵我耳朵很痛」、「被告是第2趟坐電梯下
    來後才打我」、「被告是從後面打我的，當時我人已經走出
    電梯，因為我要回到我的座位上去，然後我先轉身被告就打
    我的左耳。」等語（見原審卷第127頁），徵以到現場處理
    之警員吳得祿、吳彬林於原審上開證述被告當時摀著耳朵，
    表示耳朵被打傷等情，堪認告訴人應係於警員到場前即遭毆
    打無訛。其上開關於警員離開後，始遭毆打之說詞，應係案
    發後，距原審詰問時已近半年，加以爭執過程被告一再糾纏
    不休，導致時序上之記憶混淆所致，殊難指為瑕疵。
  (三)被告雖辯稱：上開傷勢應係告訴人丙○○事後製造，且耳膜
    破裂可能是舊傷云云。然告訴人丙○○係於案發當日晚間11
    時43分許前往馬偕紀念醫院急診室求治，而於翌日凌晨1 時
    許出院，並取得前揭診斷證明書乙節，有上開診斷證明書1
    紙可按，足見告訴人丙○○前揭診斷證明書應係於案發後隨
    即至醫院看診所取得，又各大醫院之急診醫師應屬輪值而非
    固定，則告訴人丙○○當日既係依據馬偕紀念醫院之急診程
    序隨機看診，而非尋求熟悉之醫師為之診斷，當無取得不實
    之醫生診斷證明之可能，又被告並未提出其他證據足證告訴
    人丙○○確有自行製造前揭傷勢之事實；況且依照上述告訴
    人於案發次日（即97年6月10日）由國防醫學院三軍總醫院
    附設民眾診療服務處診斷證明書記載告訴人之病名為「急性
    外傷性耳膜破裂（約25%面積）」，可知上開傷勢並非舊傷
    或是慢性疾病所造成，本院為求慎重再次函請國防醫學院三
    軍總醫院告訴人耳膜所受傷勢，究為新傷、或舊傷？該院亦
    覆稱：「張君耳膜所受傷病，疑係外力所致之新傷」，有該
    院98年3月18日院三醫勤字義0980003920號函附卷（見本院
    卷42頁），是被告所辯：告訴人丙○○所受前揭傷勢應係自
    行所製造，或是舊傷云云，顯屬事後卸責之詞，並不可採。
  (四)至被告於原審聲請傳喚證人曹翠瑩、龍韋利、張碩學及蘇萬
    福，查證人曹翠瑩、龍韋立於本案發生時均不在場；告訴人
    丙○○之傷勢並非自行製造或舊傷，業如前述，是無傳喚張
    碩學及蘇萬福醫師之必要；況被告在原審調查證據程序終結
    前表示無其他證據請求調查（見原審卷第130頁），復未於
    本院審理時到庭，其上開聲請均核無必要，附此敘明。
  (五)又輔佐人雖請求調取勘驗警員到場搜證所持之Ｖ8錄影帶，
    證明告訴人未遭被告毆打云云。然告訴人係於警員到來之前
    ，即遭被告毆打，已如上述。而告訴人當時耳朵未見流血，
    告訴人只是摀住著稱痛，亦據到場員警證述如上，另耳膜位
    處內耳，其裂傷並非外觀可見。從而，調取警員搜證Ｖ8影
    帶，顯與本案待證事實存否之研判無涉，自無調查之必要。
  (六)綜上所述，足認被告所辯各節，不足採信。本件事證明確，
    被告犯行已堪認定，應予依法論科。
三、核被告所為，係犯刑法第277條第1項之傷害罪。原審據以論
    罪科刑，固非無見，惟被告犯罪後，迄未與被害人和解，曲
    意巧飾，態度不佳，原審量處拘役50日，尚嫌過輕，檢察官
    上訴指摘於判決不當，自屬有據。雖被告上訴陳詞否認犯罪
    ，為無理由，惟原判決既有可議，自應由本院予以撤銷改判
    。爰審酌被告並無犯罪紀錄，有本院被告前案紀錄表1份在
    卷可稽，其無端糾纏，並以暴力相向拉扯、進而毆打傷害告
    訴人，惡性非輕，兼衡其犯罪手段、智識程度、告訴人所受
    之傷勢、一再否認犯行，迄未向告訴人致歉、賠償損害，犯
    後態度非佳及檢察官求刑4月認屬相當等一切情狀，量處如
    主文所示之刑，並諭知易科罰金之折算標準，以示懲儆。
四、被告經合法傳喚無正當理由未到庭，爰不待其陳述逕行判決
    。
據上論斷，應依刑事訴訟法第369條第1項前段、第299條第1項前
段、第371條，刑法第277條第1項、第41條第1項前段，刑法施行
法第1條之1，判決如主文。
本案經檢察官王清杰到庭執行職務。
中    華    民    國    98    年    4     月    28    日
                  刑事第二十二庭審判長法  官  何菁莪
                                      法  官  洪于智
                                      法  官  江振義
以上正本證明與原本無異。
不得上訴。
                                      書記官  陳韋杉
中    華    民    國    98    年    4     月    29    日
附錄本案論罪科刑法條全文：
刑法第277條
傷害人之身體或健康者，處3年以下有期徒刑，拘役或1千元以下
罰金。


司法院資訊處製作；財團法人民間司法改革基金會備份。
